臺灣高等法院刑事判決　　　　　　　　　　　　　九十三年度上易字第一四一五號
　　上　訴　人
　　即　被　告　甲○○
　　　　　　　　乙○○
右上訴人因違反入出國及移民法案件，不服臺灣桃園地方法院九十三年度易字第二三
九號，中華民國九十三年四月十九日第一審判決（起訴案號：臺灣桃園地方法院檢察
署九十三年度偵字第三二四號），提起上訴，本院判決如左：
    主  文
上訴駁回。
    事實及理由
一、本案經本院審理結果，認第一審以上訴人即被告甲○○係犯入出國及移民法第五
    十三條第一項「在機場以交付證件，利用航空器運送非運送契約應載之人至他國
    」罪；被告乙○○則犯同條第二項「在機場以交付證件，利用航空器運送非運送
    契約應載之人至他國」之未遂罪，分別判處被告甲○○有期徒刑六月，被告乙○
    ○有期徒刑四月，並均諭知易科罰金之折算標準為參佰元折算壹日，原審法院之
    認事用法及量刑均無不當，應予維持，並引用第一審判決書記載之事實、證據及
    理由（如附件）。
二、被告二人經本院合法傳喚未於審判期日到庭，據其於準備程序期日陳述上訴意旨
    稱：被告二人均承認檢察官起訴之事實，然本案係郭吉聖介紹被告二人予人蛇集
    團，被告二人係被利用、受騙之人，希望將郭吉聖揪出來；被告甲○○另稱：無
    法負擔罰金，希望能分期付款；被告查大年辯稱：被告係初犯，且與警方配合，
    原審判決過重，家中且有洗腎多年之太太云云。
三、經查，被告於偵、審中均未供出郭吉聖其人，迨至上訴本院始指郭吉聖係介紹人
    云云，已難逕信。縱認郭吉聖係本案之介紹人，然依被告所述：郭吉聖將被告介
    紹予人蛇，本案並非由郭吉聖主導，郭吉聖有說單純以被告身份劃機位，登機證
    可能會轉給別人等情。可知郭吉聖僅係穿針引線之人，並無證據證明郭吉聖明確
    知悉犯罪手法或參與部分犯行，被告又不能查知郭吉聖之真實身份以供本院進一
    步調查，自不能僅以被告之說詞，逕認郭吉聖係本案之共犯。又被告係一時貪圖
    報酬，而參與本案，被告二人均係智慮成熟之人，登機證之用途在供登機時查驗
    之用，當非被告二人所不知；被告無意出境，卻持
    取得航空公司發給之登機證後交付予他人，顯然知悉不法，被告二人所辯受騙、
    被利用云云，不可採信。末查，原審審酌被告二人之素行，為貪圖近利，交付登
    機證等證件予偷渡集團，協助非運送契約所載之大陸人士前往加拿大，助長偷渡
    歪風，紊亂國際間管制入出境秩序，犯罪之目的、手段、所生危害及犯罪後坦承
    犯行、頗具悔意等一切情狀，分別量處前述之刑，本院經核並無違法或顯然不當
    之情形，被告上訴指摘原審判決量刑過重，或請求從輕量刑，均無理由，應予駁
    回。
四、被告二人經合法傳喚，無正當理由不到庭，爰不待其陳述逕行判決。
據上論結，應依刑事訴訟法第三百七十三條、第三百六十八條、第三百七十一條，判
決如主文。
本案經檢察官王安明到庭執行職務。
中　　　華　　　民　　　國　　九十三　　年　　　九　　　月　　三十  　　日
                              臺灣高等法院刑事第七庭
                                  審判長法  官  吳  啟  民
                                        法  官  施  俊  堯
                                        法  官  林  瑞  斌
右正本證明與原本無異。
不得上訴。
                                        書記官  丁  淑  蘭
中　　　華　　　民　　　國　　九十三　　年　　　十　　　月　　　一　　　日
附錄本案論罪科刑法條全文：
入出國及移民法第五十三條
在機場、港口以交換、交付證件或其他方法，利用航空器、船舶或其他運輸工具運送
非運送契約應載之人至他國者，處三年以下有期徒刑、拘役或科或併科新臺幣一百萬
元以下罰金。
前項之未遂犯罰之。
附件：
臺灣桃園地方法院刑事判決                          九十三年度易字第二三九號
    公  訴  人  臺灣桃園地方法院檢察署檢察官
    被      告  甲○○  男  三十二歲（民國○○年○月○日生）
                        住臺北市○○區○○路三二五巷二五弄一七號二樓之三
                        身分證統一編號：Ｆ一二二八四八五七號
                乙○○  男  六十二歲（民國○○年○月○○○日生）
                        住臺北市○○區○○路三二五巷二五弄一七號二樓之三
                        身分證統一編號：Ａ一0000000號
                王木貴  男  五十七歲（民國○○○年○月○日生）
                        住臺北市○○區○○路三段二五一巷五號
                        身分證統一編號：Ｋ一二六八三二四號
右列被告因違反入出國及移民法案件，經檢察官提起公訴（九十三年度偵字第三二四
號）及追加起訴，被告於本院準備程序進行中，就被訴及追加事實均為有罪之陳述，
經本院告知簡式審判程序意旨，並聽取公訴人及被告之意見後，本院合議庭裁定依簡
式審判程序審理，本院判決如左：
    主  文
甲○○共同連續在機場以交付證件，利用航空器運送非運送契約應載之人至他國，處
有期徒刑陸月，如易科罰金，以參佰元折算壹日。
乙○○共同在機場以交付證件，利用航空器運送非運送契約應載之人至他國，未遂，
處有期徒刑肆月，如易科罰金，以參佰元折算壹日。
王木貴共同在機場以交付證件，利用航空器運送非運送契約應載之人至他國，處有期
徒刑伍月，如易科罰金，以參佰元折算壹日。又未指定犯人，而向該管公務員誣告，
處有期徒刑貳月，如易科罰金，以參佰元折算壹日。應執行有期徒刑陸月，如易科罰
金，以參佰元折算壹日。
    事  實
一、甲○○因經濟狀況不佳，為取得新臺幣（下同）一萬元之代價，遂與姓名年籍不
    詳綽號「小陳」、「彼得」及其餘偷渡集團成員之成年男子，共同基於在機場以
    交換證件，利用航空器運送非運送契約應載之人偷渡至加拿大之概括犯意聯絡，
    於民國九十二年七月二十三日十八時三十分許，在桃園中正國際機場第二航廈出
    境大廳，由甲○○持「彼得」所交付之長榮航空股份有限公司（下稱長榮航空公
    司）編號ＢＲ○一○班次機票一張及其所有之本國護照（護照號碼：00000
    0000號）一本，依照甲○○前於同年七月二十日與「小陳」約定由其至機場
    劃位後，將登機證交付予「小陳」所指定之人偷渡至加拿大，事成後由「小陳」
    給付一萬元之方式，至長榮航空公司櫃檯劃位，取得署名為ＣＨＡ／ＴＡＷＥＩ
    之登機證後，交付予偷渡集團中另一名姓名年籍不詳之成年男子，由該名成員將
    登機證轉交予一名不詳姓名之大陸地區人士（以下對於此名大陸人士簡稱甲）使
    用，以此方式使長榮航空公司運送非運送契約所約定應載之人前往加拿大。甲○
    ○得手後，又於同年七月二十三日至同年七月底間某日，在其位於臺北市○○區
    ○○路三百二十五巷二十五弄十七號二樓之三家中，將上情告知其父乙○○，乙
    ○○得知事成後可取得一萬元之報酬，遂與甲○○及前述「小陳」、「彼得」及
    其餘偷渡集團成員之成年男子，共同基於前開犯意聯絡，由甲○○負責為乙○○
    與「小陳」聯繫，甲○○並於同年月三十日依約駕車搭載乙○○前往桃園中正國
    際機場，並經由甲○○始得與「彼得」會面，嗣由乙○○持「彼得」交付至加拿
    大之機票及本國護照（Ｍ00000000號），至長榮航空公司櫃檯劃位，取
    得署名ＣＨＡ／ＹＵＮＧＮＩＥＮ之編號ＢＲ○一○班次登機證後，交予前述偷
    渡集團成員轉交予搭乘長榮航空公司編號ＢＲ八七二號班機至中正國際機場轉機
    之大陸地區人民陳群使用。嗣因前述大陸地區人民甲在入境加拿大時，為加國移
    民局官員查獲，並遺返香港，而由長榮航空公司通知內政部警政署航空警察局（
    下稱航警局）偵辦，陳群則在中正國際機場第二航廈Ｃ五登機門候機室等候登機
    時，為航警局執勤員警查獲，始未得逞，並循線查獲甲○○、乙○○二人。
二、王木貴於九十二年七月二十三日十七時三十分許，先透過姓名年籍不詳綽號「阿
    榮」之成年男子，在臺北市中山足球場結識姓名年籍不詳綽號「小祝」之成年男
    子，三人即共同基於在機場以交換證件，利用航空器運送非運送契約應載之人偷
    渡至加拿大之犯意聯絡，嗣由「小祝」駕車搭載王木貴於同日十九時許抵達桃園
    中正國際機場，並由王木貴持「小祝」交付之長榮航空公司編號ＢＲ○一○號班
    機機票及本國護照（000000000號），至長榮航空公司櫃檯劃位，取得
    署名為ＷＡＮＧ／ＭＵＫＵＥＩ之登機證後，連同其所有之本國護照一併交予「
    小祝」，再由「小祝」將該登機證轉交不詳姓名之大陸地區人民（以下對此名大
    陸人士簡稱乙）使用，以此方式利用長榮航空公司運送非運送契約所約定應載之
    人前往加拿大。嗣因王木貴心感不妥，復另行起意，於翌日（即九十二年七月二
    十四日）至臺北市政府警察局大同分局謊報前交付予「小祝」之本國護照於搬家
    時不慎遺失而申報作廢，未指定犯人而誣告他人涉犯侵占遺失物罪嫌。又因前述
    大陸地區人民乙入境加拿大時，為加國移民局官員查獲，並遣返香港，而由長榮
    航空公司通知航警局，始循線查獲王木貴。
三、案經內政部警政署航空警察局移送臺灣桃園地方法院檢察署檢察官偵查起訴及追
    加起訴。
    理  由
一、按於第一審辯論終結前，得就與本案相牽連之犯罪或本罪之誣告罪，追加起訴；
    追加起訴，得於審判期日以言詞為之，刑事訴訟法第二百六十五條定有明文。查
    檢察官於起訴時，並未論及被告王木貴所涉犯刑法第一百七十一條第一項未指定
    犯人誣告罪之事實，惟公訴人於本院九十三年四月五日審理程序時，以言詞追加
    被告王木貴所涉屬刑事訴訟法第七條第一款相牽連案件之前開未指定犯人誣告罪
    ，此有本院前開筆錄在卷可稽（詳本院卷第一九至二二頁），揆之前揭法條，公
    訴人之追加起訴，核與前開規定無違，合先敘明。
二、右揭犯罪事實，業據被告甲○○、乙○○、王木貴於警詢、偵審時坦承不諱，核
    與大陸地區人民陳群遭查獲於警詢時證述之情節相符（見偵卷第四○至四二頁）
    ，並有被告甲○○、乙○○使用之護照影本各一份（見偵卷第八、一二頁）、長
    榮航空公司之登機證三紙（詳偵卷第四八至五○頁）在卷可稽，而前述大陸地區
    人民甲、乙偷渡加拿大遭查獲之事實，亦有長榮航空公司九十二年十月二日航機
    場字第二○○三－○○三八號函載：據本公司駐加拿大機場辦事處報稱有兩位不
    知名之大陸地區人士，分別持用ＣＨＡ／ＴＡＷＥＩ、ＷＡＮＧ／ＭＵＫＵＥＩ
    本國護照（就大陸地區人民甲、乙持用偽、變造護照之部分，尚無證據足認本案
    被告有與「小陳」、「彼得」、「阿榮」、「小祝」及偷渡集團成員有犯意聯絡
    及行為分擔）於九十二年七月二十三日自中正機場搭乘本公司ＢＲ○一○班機抵
    達加拿大，企圖闖關入境，遭加國移民局查獲，並將該大陸人士遣返香港等語屬
    實（見偵卷第五八、五九頁），此外，被告王木貴謊報護照遺失一節，復有中華
    民國護照遺失作廢申報表一份附卷可憑（見偵卷第一八頁），綜上足認被告前開
    自白與事實相符，而堪以採信。是本件事證明確，應依法論科。
三、核被告甲○○、王木貴前述於中正國際機場所為，均係犯入出國及移民法第五十
    三條第一項之在機場以交付證件，利用航空器運送非運送契約應載之人至他國罪
    （其中被告甲○○與被告乙○○共犯之該次犯行，因屬未遂，則係犯同條第二項
    、第一項之未遂罪）。而被告乙○○雖已著手交付登機證予大陸地區人民陳群，
    然陳群在尚未登機前即為警查獲，其犯罪尚屬未遂，是其所為係犯入出國及移民
    法第五十三條第二項、第一項在機場以交付證件，利用航空器運送非運送契約應
    載之人至他國之未遂罪，爰依刑法第二十六條前段減輕其刑。公訴人認應依同條
    以其他非法方法利用航空器運送非運送契約應載之人至他國（未遂）罪論處，尚
    有誤會。又按教唆犯係指僅有教唆行為者而言，如於實施犯罪行為之際，當場有
    所指揮，且就其犯罪實施之方法，以及實施之順序，有所計劃，以促成犯罪之實
    現者，則其擔任計劃行為之人，與加工於犯罪之實施初無異致，即應認為共同正
    犯，而不能以教唆犯論，最高法院四十五年台上字第四七三號判例意旨參照。查
    被告乙○○雖經被告甲○○唆使始起意犯罪，然被告乙○○與「小陳」、「彼得
    」及偷渡集團成員間，均係由被告甲○○負責與「小陳」聯繫，並由被告甲○○
    駕車搭載被告乙○○至桃園中正國際機場與「彼得」會面後而為上開犯行，是被
    告甲○○之行為，顯非單純教唆犯罪而已，並於被告乙○○實施犯罪行為之際，
    當場有所指揮，以促成犯罪之實現，故被告甲○○就被告乙○○所實施之犯罪而
    言，應屬共同正犯，檢察官認應依教唆犯處斷，尚有未洽，惟起訴之基本社會事
    實同一，爰由本院依法變更起訴法條。次按共同正犯之意思聯絡，原不以數人間
    直接發生者為限，即有間接之聯絡者，亦包括在內。如甲分別邀約乙、丙犯罪，
    雖乙、丙間彼此並無直接之聯絡，亦無礙於其為共同正犯之成立，最高法院七十
    七年台上字第二一三五號著有判例可稽。查被告三人雖未必與前述「小陳」、「
    彼得」、「阿榮」、「小祝」及其餘偷渡集團成員各自相互間，直接發生意思聯
    絡，惟有間接之聯絡，則可確定，參酌前開最高法院判例意旨，被告甲○○、乙
    ○○與姓名年籍不詳綽號「小陳」、「彼得」及其餘偷渡集團成員之成年男子間
    及被告王木貴與姓名年籍不詳綽號「阿榮」、「小祝」之成年男子間，應認有犯
    意聯絡及行為分擔，均應論以共同正犯。又被告甲○○前後二次既、未遂犯行，
    時間緊接，依最高法院六十七年度第六次暨第七次刑事庭庭推總會議決議（一）
    之意旨，為連續犯，應依刑法第五十六條之規定，以既遂犯之一罪論，並加重其
    刑。至於被告王木貴謊報護照遺失而申報作廢之行為，係犯刑法第一百七十一條
    第一項，未指定犯人誣告罪。被告王木貴所犯之上開二罪，犯意各別，罪名不同
    ，應分論併罰之。爰審酌被告三人之素行，然為貪圖近利，交付登機證等證件予
    偷渡集團，協助非運送契約所載之大陸人士前往加拿大，助長偷渡歪風，紊亂國
    際間管制入出境秩序，其犯罪之目的、手段、所生危害及犯罪後坦承犯行、頗具
    悔意等一切情狀，分別量處如主文所示之刑，併均諭知易科罰金之折算標準，被
    告王木貴之部分，並定其應執行之刑及諭知易科罰金之折算標準，以示懲戒。
四、至於扣案之署名查永寧之本國護照一本（即大陸地區人民陳群持用之中華民國護
    照），雖經鑑定為偽造，此有航警局查驗隊護照鑑識說明一份在卷可稽（見偵卷
    第四五頁），然該本護照應屬偷渡集團所偽造，並無證據足認被告甲○○、乙○
    ○就偽造護照之部分，亦與前述「小陳」、「彼得」及其餘偷渡集團成員間有犯
    意聯絡及行為分擔，是前述偷渡集團所涉偽造護照之犯行，與被告甲○○、乙○
    ○並無直接關係，自不得於本案諭知沒收。同理，上述大陸地區人民甲、乙所持
    用署名ＣＨＡ／ＴＡＷＥＩ、ＷＡＮＧ／ＭＵＫＵＥＩ之中華民國護照，雖無證
    據足認業已滅失，惟於本案中亦無從宣告沒收。又卷附之登機證三紙，應屬長榮
    航空公司所有，縱係供被告三人犯罪所用之物，亦與刑法第三十八條沒收要件有
    違，不得宣告沒收，均附此敘明。
據上論斷，應依刑事訴訟法第二百七十三條之一第一項、第二百九十九條第一項前段
、第三百條，入出國及移民法第五十三條第一項、第二項，刑法第十一條前段、第二
十八條、第五十六條、第一百七十一條第一項、第二十六條前段、第四十一條第一項
前段、第五十一條第五款，罰金罰鍰提高標準條例第一條前段、第二條，判決如主文
。
本案經檢察官林秀敏到庭執行職務。
中      華      民      國      九十三      年     四     月    十九   日
                                  臺灣桃園地方法院刑事第八庭
                                      法  官    吳為平
右正本證明與原本無異
如不服本判決書應於送達後十日內向本院提出上訴狀
                                      書記官    賴朱梅
中      華      民      國      九十三      年     四     月    二十一  日
